【裁判字號】    99,聲再,226
【裁判日期】    990610
【裁判案由】    詐欺
【裁判全文】
臺灣高等法院刑事裁定                 99年度聲再字第226號
再審聲請人
即受判決人  甲○○
上列聲請人因詐欺案件，對於本院99年度上易字第750號，中華
民國99年5月11日確定判決，聲請再審，本院裁定如下：
    主  文
再審之聲請駁回。
    理  由
一、再審聲請意旨略以：
  (一)刑法第 339條之詐欺罪，係以行為人於客觀上施用詐術使人
    陷於錯誤，並於行為之初，即已意圖為不法之所有或意圖得
    財產上之不利益，為其構成要件。又債務人於債之關係成立
    後，如有債務不履行之情形，在一般社會經驗上可能之原因
    很多，縱令出於惡意而有遲延給付或不為給付之情事，苟無
    足以證明債之關係發生時自始故意藉此從事財產犯罪之積極
    證據，依刑事訴訟法第 154條規定，仍不得以債信違反之客
    觀事實，推定債務人自始即有詐欺取財或詐欺得利之犯意。
    而聲請人與告訴人廖漢洲間，原本純屬消費借貸關係，聲請
    人並無詐欺取財之犯意。因同案被告劉芳玲之故，致告訴人
    誤以為遭受詐欺，且聲請人不黯法律，亦不知劉芳玲如何向
    告訴人介紹金融投資案，但因聲請人確有收取告訴人金錢，
    以辦理信用投資狀而坦承不諱。又該信用投資狀經聲請人委
    託友人辦理中，非屬詐術行為，而係確實申辦。故聲請人顯
    不具備犯罪構成要件，實難以詐欺取財罪相繩。詎原確定判
    決未調查聲請人是否因辦理信用投資狀需要開狀手續費新臺
    幣（下同）1600萬元、當時是否確實申請信用投資狀等情，
    逕認聲請人以辯理信用投資狀為詐術，使告訴人交付1600萬
    元，殊嫌率斷。且就告訴人所稱案件，現於臺灣臺北地方法
    院刑事庭以98年度訴字第1597號審理其他被告中，實情經過
    業經臺灣臺北地方法院檢察署於94年度偵字第 962號、95年
    度調偵字第68號、98年度調偵緝字第60號等案件，在偵查時
    詳問案件關係人，詎原確定判決竟未調取上開卷宗，即為聲
    請人有罪之判決，顯屬重要證物漏未勘酌。
  (二)原確定判決僅依告訴人廖漢洲之告訴為證，而未調查其他證
    據，亦有未合。且同案被告劉芳玲既於偵查時坦承：我只認
    識趙善群，是趙善群介紹涂集美，涂集美再介紹甲○○。故
    劉芳玲不認識聲請人，豈能與聲請人共同謀意詐取告訴人財
    物，更遑論案發當日方見面，即能口逕一致施以詐術，顯與
    常情不符，應再為必要調查。原確定判決未加詳查，未依同
    案被告劉芳玲所陳，再傳訊於案發當日實際在場之趙善群、
    涂集美等人以釐清真相，遽謂聲請人自白、告訴人指訴、證
    人張燕雪、張山柱、廖宜鋒、涂集美等證述，認定聲請人確
    有詐欺取財犯行等語，僅採非在場之證人證言，即有悖於論
    理法則、證據法則，且上開重要證據方法既未調查，顯係就
    足生影響於判決之重要證據漏未審酌之事由，自得為再審之
    原因。
  (三)聲請人於第一審法院99年2月9日判決本案時，尚因另案於台
    北看守所羈押中，無法工作，縱於士林地院與告訴人達成調
    解，願承諾支付告訴人1600萬元之損害，展現相當誠意願負
    起應負責任，惟聲請人當時猶處於羈押狀態無法支付，解除
    羈押後，迄原確定判決判決之約2個月間，亦未找到工作、
    無力清償．實非毫無悔意、惡意欠債。惟原確定判決未予審
    究，遽謂聲請人迄於言詞辯論終結均未履行和解條件，自認
    其難有悔意而得酌減其刑等語，顯屬漏未審酌上開重要證據
    及實情，猶對聲請人過重量刑，自有未合。
二、按不得上訴於第三審法院之案件，其經第二審確定之有罪判
    決，如就足生影響於判決之重要證據漏未審酌者，亦得為受
    判決人之利益，聲請再審， 刑事訴訟法第421條定有明文。
    所謂漏未審酌乃指第二審判決前已發現而提出之證據，未予
    審酌而言，苟被捨棄之證據，已於理由內敘明其捨棄之理由
    者，即非漏未審酌。又所謂重要證據，必須該證據已足認定
    受判決人應受無罪、或免訴、或輕於原審所認定之罪名方可
    ，如不足以推翻原審所認定罪刑之證據，即非足生影響於原
    判決之重要證據。因重要證據漏未審酌而聲請再審者，係指
    該證據於案情有重要關係且未經審酌者而言，如證據業經法
    院本其自由心證予以取捨及判斷，僅係對此持相異評價，即
    不能以此為由聲請再審（最高法院89年度台抗字第30號裁定
    意旨參照）。是如當事人所提出之證據，不足以影響判決結
    果，或第二審法院依調查之結果，本於論理法則、經驗法則
    ，取捨證據後認定事實者，即不包括之。
三、經查：
  (一)本件原確定判決認受判決人甲○○共同意圖為自己不法所有
    ，以詐術使人將本人之物交付，係因受判決人甲○○於前揭
    案件中自始坦承不諱，與告訴人廖漢洲指訴情節相合，並經
    張燕雪、張山柱、廖宜鋒、涂集美證述綦詳，同案被告劉芳
    玲於偵查中亦坦陳：「（九十年八月六日你是否有找甲○○
    趙善群涂集美一起至廖漢洲家去簽約？）有。我只認識趙善
    群，是趙善群介紹涂集美，涂集美再介紹甲○○。」、「（
    當時所稱的開狀業務，怎麼賺錢？）他們說只要先繳一仟六
    百萬元，這算是開信用狀的手續規費，到時候銀行就會先墊
    一億多，然後這一億多再讓甲○○去操作，叫我們不用擔心
    。」（97偵字第9351號卷第74頁反面），足認被告上開任意
    性自白與事實相符，此外，並有90年 8月3日合約書、90年8
    月3日、90年8月6日款項借用證影本各1份、第一銀行存摺類
    存款取款憑條2紙、存款憑條1紙、第一銀行97年 5月12日一
    劍潭字第13號函附之證人涂集美之帳號 00000000000號帳戶
    之開戶基本資料、開戶申請書及交易明細表各 1份、上海商
    業儲蓄銀行新竹分行98年 5月19日上新業字第0980000104號
    函 1份為證，業已逐一詳述理由綦詳，衡其證據之斟酌取捨
    ，並無違背一般經驗法則及論理法則，並在判決內詳為說明
    其取捨證據之依據及判斷之理由（詳原確定判決第2、3頁之
    理由二），自無所謂「重要證據漏未審酌」之情。
  (二)再審聲請意旨(一)雖稱：原審未調查聲請人是否因辦理信用投
    資狀需要開狀手續費1600萬元及當時是否確實申請信用投資
    狀云云，惟縱使知悉開狀手續費為1600萬元，並無法解免聲
    請人之罪責；聲請人另稱有委請友人代為申請信用狀中云云
    ，惟聲請人並未於原審審理時提出，又聲請人倘委請友人代
    為申請信用狀，則其自無可能與告訴人達成調解，同意返還
    1600萬元之理，堪認聲請人所辯，與事實不符，聲請人自不
    得據為再審理由。又聲請人指原確定判決未調取台灣台北地
    方法院98年度訴字第1597號台灣台北地方法院檢察署於94年
    度偵字第 962號、95年度調偵字第68號、98年度調偵緝字第
    60號云云，惟上開卷宗，乃其他被告之案件，與聲請人無涉
    ，況聲請人於原審審理時，並未提出聲請調取上開卷宗，則
    原確定判決未加以審酌，並無不合。聲請人稱已構成刑事訴
    訟法第 421條之再審事由云云，自無足採。
  (三)再審聲請意旨(二)稱：原確定判決僅以告訴人之指訴，即為伊
    有罪之判決，亦有未合。惟查，原確定判決並非僅以告訴人
    之指訴，即為聲請人有罪之判決，業如前述，聲請人上開所
    辯，容有誤會。至聲請人主張原確定判決未傳訊證人涂集美
    云云，惟涂集美業於檢察官偵訊時，到庭做證，其證詞並經
    原確定判決採為判決之依據，則聲請人稱原確定判決未傳訊
    涂集美云云，亦有誤會。又聲請人主張原確定判決未傳訊證
    人趙善群云云，惟聲請人於原確定判決審理時，並未請求傳
    訊證人趙善群，則聲請人自不得據為原確定判決有重要證據
    漏未審酌之再審理由。
  (四)至再審聲請意旨(三)稱：聲請人與告訴人造成調解，願支付告
    訴人1600萬元之損害，僅因暫時無力清償，故未支付，伊並
    非毫無悔意、惡意欠債。詎原確定判決未審酌上情，即以伊
    迄於言詞辯論終結均未履行和解條件，而認難有悔意而得酌
    減其刑，亦屬漏未審酌重要證據及實情云云。惟按刑之量定
    ，本屬法院依職權酌予裁量之事項，本件原確定判決於量刑
    審酌時敘明：「被告（指聲請人）與劉芳玲共同向告訴人廖
    漢洲誆稱介紹金融投資，表示只要借予開狀手續費讓彼等投
    資信用狀業務，即可獲得巨額利潤，致告訴人陷於錯誤，先
    後交付及匯款共 1,600萬元予被告，造成告訴人受有財產上
    之損害甚巨，惟被告已坦承犯行，並與告訴人廖漢洲達成調
    解，承諾賠償告訴人廖漢洲1,600萬元之損害，有調解筆錄1
    份存卷可稽，兼衡被告犯罪之動機、目的、手段、品行、智
    識程度、家庭經濟狀況等一切情狀，依刑法第2條第1項前段
    、第339條第1項，修正前刑法第28條，刑法施行法第1條之1
    第1項、第2項前段，判認公訴人求處有期徒刑3年6月以上，
    容有過重，量處有期徒刑1年8月。並說明被告本件之犯罪時
    間雖在96年 4月24日以前，惟宣告刑已逾有期徒刑1年6月，
    依中華民國九十六年罪犯減刑條例第3條第1項第15款之規定
    ，不予減刑。認事用法及量刑均無不合，被告上訴意旨指摘
    其已與被害人和解，原審量刑過重云云，惟被告迄於本院辯
    論終結均未履行和解條件，業據其供明於卷，自難認其有悔
    意而得酌減其刑，是被告上訴應認無理由」，已就聲請人與
    告訴人成立調解及聲請人迄原確定判決辯論終結前，尚未履
    行和解條件等情予以審酌，並無不合，至再審聲請人單方面
    稱現暫無資力支付1600萬元云云，並不足以動搖原確定判決
    。
四、綜上所述，聲請人以原確定判決漏未審酌上開再審聲請意旨
    之證詞及證物云云，均已經原確定判決一一審酌，並就取捨
    證據後認定事實之理由論敘綦詳，尚難以原確定判決未為其
    有利認定，即謂該等證據未加審酌。且上開證據，縱加以審
    酌．亦顯不足以影響判決之結果。是聲請人所指均與刑事訴
    訟法第 421條所定「足生影響於判決之重要證據漏未審酌」
    要件不合。本件再審聲請為無理由，應予駁回。
五、據上論斷，應依刑事訴訟法第434條第1項，裁定如主文。
中    華    民    國    99    年    6     月    10    日
                  刑事第七庭  審判長法  官  宋明蒼
                                    法  官  楊智勝
                                    法  官  游紅桃
以上正本證明與原本無異。
不得抗告。
                                    書記官  戴伯勳
中    華    民    國    99    年    6     月    11    日

司法院資訊處製作；財團法人民間司法改革基金會備份。
